【裁判字號】    92,台抗,550
【裁判日期】    921009
【裁判案由】    聲請假扣押
【裁判全文】
最高法院民事裁定                                九十二年度台抗字第五五０號
    抗  告  人  乙○○
右抗告人因與相對人甲○○間聲請假扣押事件，對於中華民國九十二年七月十五日台
灣高等法院台中分院裁定（九十二年度全字第二號），提起抗告，本院裁定如左：
    主  文
抗告駁回。
抗告訴訟費用由抗告人負擔。
    理  由
本件抗告人聲請意旨略以：抗告人即債權人對相對人即債務人有新台幣（下同）三億
九百九十萬元之債權，業經提起訴訟，現由原法院審理中（九十一年度重上字第一一
五號），恐日後有不能執行之虞，為此聲請裁定准就債務人之財產為假扣押等情。並
以該訴訟已經台灣台中地方法院准予訴訟救助，其效力及於假扣押之程序，請求准予
免供擔保，就債務人之所有財產在三億元之範圍內予以假扣押等語。原法院以：按假
扣押，非有日後不能強制執行或甚難執行之虞者，不得為之。又請求及假扣押之原因
，應釋明之。前項釋明如有不足，而債權人陳明願供擔保或法院認為適當者，法院得
定相當之擔保，命供擔保後為假扣押。民事訴訟法第五百二十三條、第五百二十六條
第一、二項分別定有明文。是假扣押之聲請，其請求及假扣押之原因應釋明，如未能
釋明，亦可由債權人就債務人所應受之損害，供法院所定之擔保以代釋明。本件抗告
人並未釋明其反訴如獲勝訴之判決，有日後不能強制執行或甚難執行之虞之情形，雖
其主張其本訴已獲准予訴訟救助，請求准予免供擔保，准予假扣押。惟按民事訴訟法
第一百十一條所謂准予訴訟救助，於假扣押亦有效力，係指同法第一百十條所定，准
予訴訟救助之效力及於假扣押程序而言，依第一百十條第二款之規定，准予訴訟救助
雖有免供訴訟費用擔保之效力，但債權人於假扣押應供之擔保，係就債務人因假扣押
所應受之損害供之，並非訴訟費用之擔保，自不在免供之列（最高法院二十三年抗字
第一一九二號判例參照）。本件抗告人雖曾獲准訴訟救助但就債務人因假扣押所受之
損害，並非訴訟費用之擔保，自不得主張於假扣押應供之擔保免予提供擔保。抗告人
既陳明不願供擔保以代釋明之不足，則其本件假扣押之聲請即不合前開法條要件，爰
裁定將其聲請予以駁回，經核於法並無違誤。抗告論旨，指摘原裁定不當，求予廢棄
，為無理由。
據上論結，本件抗告為無理由。依民事訴訟法第四百九十五條之一第一項、第四百四
十九條第一項、第九十五條、第七十八條，裁定如主文。
中      華      民      國    九十二    年      十      月      九      日
                              最高法院民事第二庭
                                  審判長法官  曾  桂  香
                                        法官  劉  延  村
                                        法官  劉  福  聲
                                        法官  黃  秀  得
                                        法官  顏  南  全
      右正本證明與原本無異
                                              書  記  官
中      華      民      國    九十二    年      十      月    二十二    日
                                                                       Ｋ


司法院資訊處製作；財團法人民間司法改革基金會備份。
